臺灣臺南地方法院民事判決　九十年度訴字第一二九二號
　　原　　　告　　丙○○
　　　　　　　　　丁○○
　　被　　　告　　甲○○
　　訴訟代理人　　李春錦律師
右當事人間請求侵權行為損害賠償事件，經本院於民國九十三年九月十四日言詞辯論
終結，判決如左：
    主    文
被告應給付原告丙○○新臺幣伍拾肆萬捌仟肆佰伍拾元、丁○○新台幣肆拾捌萬壹仟
伍佰零捌元，及均自民國九十年二月七日起至清償日止，按週年利率百分之五計算之
利息。
原告其餘之訴駁回。
訴訟費用由被告負擔十分之二，餘由原告丙○○、丁○○負擔。
本判決原告勝訴部分於原告丙○○、丁○○分別以新台幣壹拾玖萬元及新臺幣壹拾柒
萬元供擔保後，得假執行；但被告如於執行標的物拍定、變賣或其他執行程序終結前
，分別以新臺幣伍拾肆萬捌仟肆佰伍拾元及新臺幣肆拾捌萬壹仟伍佰零捌元，為原告
丙○○、丁○○預供擔保，各得免為假執行。
原告其餘假執行之聲請駁回。
    事      實
甲、原告方面：
    一、聲明：被告應給付原告丙○○新台幣（下同）四百九十九萬二千零二十九元
        ，原告丁○○四百一十六萬零六百七十八元，及均自起訴狀繕本送達翌日起
        至清償日止，按週年利率百分之五計算之利息。並均願供擔保以代釋明，請
        求宣告假執行。
    二、陳述：
        （一）原告丙○○、丁○○為訴外人陳庚之父母，陳庚於民國八十九年十一
              月六日十八時許，駕駛車號ＺＷＶ─一九一號輕型機車，行經台南縣
              白河鎮○○里○○○○○道路南下五點一公里，由於被告未開停車燈
              ，或反光標識，就將其所有（已報廢、無號牌）之大貨車停放於上開
              地點，被害人發現被告違規停放路旁，一時無從閃避，撞及前開大貨
              車左後方車斗後，人車倒地，經送醫急救，延至同月二十二日七時許
              ，因右側腹腿部挫傷合併截肢及繼發性感染菌血症合併敗血症休克死
              亡。按停放汽車於路邊時，遇晝晦、風沙、雨雪；或在夜間無燈光設
              備或照明不清之道路，均應顯示停車燈光或反光標識，而被告忽未依
              規定為之，致陳庚死亡，對於原告因而所受損害，自應負損害賠償責
              任。
        （二）次按汽車、機車或其他未依軌道行駛之動力車輛，在使用中加損害於
              他人者，駕駛人應賠償因此所生之損害，又不法侵害他人致死者，對
              於支出醫療及增加生活上需要之費用，或殯葬費之人，亦應負損害賠
              償責任，被害人對於第三人負有法定扶養義務者，加害人對於第三人
              亦應負損害賠償責任。又不法侵害他人致死者，被害人之父母、子女
              及配偶，雖非財產上之損害，亦得請求賠償相當之金額，民法第一百
              九十一條之一、第一百九十二條及第一百九十四條分別定有明文。查
              被害人陳庚係因被告過失肇事致死，原告為被害人之父母，茲依前揭
              規定請求被告賠償左列損害：
            (1)醫療費用部分：被害人陳庚因本件車禍受有嚴重外傷等傷害，經台南
              奇美醫院等診治，直到八十九年十一月二十二日死亡，其間醫療費用
              均由原告丙○○支出，共為七十萬五千零九十九元。
            (2)殯葬費用部分：被害人陳庚因本件車禍死亡，其殯葬費由原告丙○○
              支出，共計十五萬九千二百元。
            (3)扶養費用部分：被害人陳庚係原告丙○○、丁○○之子，對於彼等均
              負有法定扶養義務，原告丙○○為十五年一月十六日出生，現年七十
              四歲，依台灣地區國民生命留存表，男性七十四歲之平均餘命為十一
              點四歲，以八十九年度財政部綜合所得稅扶養年滿七十歲直系血親尊
              親屬之免稅額標準計算，並依霍夫曼計算，並扣除百分之五中間利息
              後，原告丙○○可得一次請求之金額為一百零二萬七千七百三十元；
              原告丁○○為十五年十一月四日出生，現年七十四歲，尚有十二點七
              六年可受扶養，以八十九年財政部所頒佈綜合所得稅扶養親屬，免稅
              額為十萬八千元為準計算，並依霍夫曼計算法計算，扣除百分之五中
              間利息後，原告丁○○可得一次請求之金額為一百十六萬零六百七十
              八元。
            (4)精神慰撫金部分：原告為老年喪子，遽然喪子白髮送黑髮，精神上所
              受痛楚，實非筆墨所得形容，就此請求各三百萬元之精神慰撫金。
            (5)綜上，原告丙○○共受有四百九十九萬二千零二十九元之損害，原告
              丁○○四百十六萬零六百七十八元之損害，爰依法訴請被告給付如訴
              之聲明所示。
    三、證據：提出戶籍謄本、醫療費用收據一件、殯葬費收據、起訴書、本院刑事
              判決影本、中華民國八十九年日出日沒時刻表、繼承系統表各一件、
              現場照片六幀為證，並聲請訊問證人謝信男。
乙、被告方面：
    一、聲明：求為判決駁回原告之訴。如為被告不利之判決，願供擔保請准免為假
        執行之宣告。
    二、陳述：
        （一）本件原告起訴狀所載起訴之法律依據為「民法第一百九十一條之二前
              段」，查民法第一百九十一條之二前段之法文為「汽車、機車或其他
              未依軌道行駛之動力車輛，在「使用中」加損害於他人者，駕駛人應
              賠償因此所生之損害。惟系爭事實為被告有無違反道路交通安全規則
              第一百十二條第一項第十三款「停車」規定，致原告之子陳庚死亡，
              被告之大貨車並非「使用中」車輛，與民法第一百九十一條之二前段
              規定內容並無關聯，原告據以提起本訴，應無理由。
        （二）其次，本件原告指陳庚係因被告過失肇事致死云云，無非係以台灣台
              南地方法院、台灣高等法院台南分院刑事判決指被告違反道路交通安
              全規則第一百十二條第一項第十三款「停車」規定，疏未點亮停車燈
              或反光標誌，就停車於路旁，犯過失致人於死罪行為其主要論據。查
              被告受警方誤導，以為停車於路邊即應點亮停車燈，被告未點亮停車
              燈，故於鈞院刑事庭審理時坦承有過失。台灣高等法院台南分院刑事
              庭審理時，被告委任律師提出無「應顯示停車燈光或反光標誌」注意
              義務及無證據證明陳庚係追撞被告大貨車受傷致死等詞答辯。台灣高
              等法院台南分院刑事庭未經調查期日，僅一次審理庭期即逕行判決，
              就被告有無過失致人於死之二項關鍵性事實：(1)系爭車禍是否發生於
              「夜間」，且夜間無燈光設備或照明不清道路之時、地？(2)陳庚是否
              因追撞被告停於路邊之大貨車致死？任意草率認定為：(1)依警方「案
              發後」拍攝之現場照片，認定系爭車禍發生之時、地為「夜間」且「
              夜間無燈光設備或照明不清」道路。(2)依被告大貨車左後車斗隔板鐵
              鉤有疑似血跡及碎肉，認定陳庚係騎機車自後撞上大貨車左後車斗部
              位，人反彈回大貨車後方，機車則因仍有動力偏向往左前方衝去倒地
              ，應屬合理可能。被告因此二度遭過失致人於死有罪判決。但道路交
              通安全規則第一百十二條第一項第十三款並非規定停車於路邊即應點
              亮停車燈。被告當日係於下午二時許停車於夜間有燈光設備之路邊，
              至日落但天色尚亮之十八時左右自田裏走出，就發現陳庚躺在被告大
              貨車左後方，被告隨即攔過路車輛，請其代叫救護車及報案，被告並
              無應顯示停車燈光或反光標誌之注意義務，況陳庚應非因追撞被告停
              於路邊之大貨車受傷致死，被告應無過失致人於死罪行。
        （三）有關系爭車禍發生之時、地：
　        １、系爭現場照片僅有陳庚遺留血跡，並無陳庚其人，足見系爭現場照片
              係警方在車禍發生後，且救護車載走陳庚後拍攝。系爭現場照片既非
              系爭車禍發生時拍攝，照片中之現場光線情形，自非系爭車禍發生時
              之現場光線情形。該刑案判決以系爭車禍發生後，且經過相當時間後
              拍攝之現場照片光線情形，認定系爭車禍發生於夜間，且夜間無燈光
              設備或照明不清之時、地，實乏依據。
          ２、系爭現場照片係以閃光燈拍攝，閃光燈不及之處一片漆黑，本是當然
              結果，應不足以認定﹁拍攝時﹂現場光線情形，該刑案判決以系爭現
              場照片光線情形指﹁即認該路段有照明設備，亦因﹃未開燈﹄而無任
              何燈光，要與無燈光設備無異，是該道路交通事故調查報告表有關現
              場光線之記載，既與﹃案發當時﹄現場實際情形不符，自難據該表逕
              認肇事現場有燈光照明無疑，並無理由。
          ３、原告指白河分局玉豐里派出所巡佐謝信男於當日十七時五十分派出所
              出入登記簿簽出用膳，事故地點為其返家必經之地。謝巡佐於十七時
              五十五分左右路經事故地點（約一、五公里），發現被告無牌照大貨
              車於﹁夜晚﹂停滯於機車道。謝巡佐亦於　鈞院九十年十二月十八日
              到庭證實「‧‧天色很暗，經過肇事地點，看到一部大貨車，車斗後
              面有拉兩條樓梯下來‧‧」（見　鈞院九十年十二月十八日筆錄）。
              但「夜晚」、「天色很暗」均不是決定被告有無應顯示停車燈光或反
              光標誌注意義務之條件，謝巡佐既能明確看到被告大貨車車斗後面有
              拉兩條樓梯下來，當時現場光線顯尚未達照明不清程度，被告應無應
              顯示停車燈光或反光標誌之注意義務。
        　４、系爭車禍發生時無人目擊，故除被害人陳庚本人外，無人能確定系爭
              車禍發生時間。陳庚於八十九年十一月六日系爭車禍發生後，曾經送
              奇美醫院治療，告訴醫師車禍發生時間為﹁in the morning﹂（按即
              上午），有該刑案一審卷調取之奇美醫院出院病歷摘要可考。但被告
              大貨車係下午二時許停放於系爭車禍現場，陳庚發生車禍之地點是否
              為系爭車禍現場地點實有可疑（另詳後述），惟導致陳庚受傷之車禍
              應﹁發生﹂於白天，而非發生於夜間或照明不清之時間，應堪認定。
        （四）有關陳庚是否追撞被告大貨車受傷致死：
　        １、附於台灣台南地方法院九十年度交訴字第十四號卷內之奇美醫院陳庚
              英文出院病歷摘要所記載陳庚八十九年十一月六日之入院診斷為(1)右
              骨盤開放性骨折(2)右臀部和右腿部大範圍的撕裂傷同時大範圍的皮膚
              、肌肉失落(3)右脛骨、腓骨骨折(4)右大腿骨大動脈裂開(5)右大腿骨開
              放性骨折(6)糖尿病及附於刑案相驗卷第十一頁之奇美醫院之中文診斷
              證明書記載為：右小腿骨骨折、右股骨骨折、骨盆骨折、右股動脈破
              裂行接合手術，俱未記載陳庚腹部受傷，但檢察官督同檢驗員相驗陳
              庚在奇美醫院治療並截肢後之屍體，所填具之驗斷書，則記載右側腹
              腿部挫傷合併截肢及繼發性感染﹂，檢察官、檢驗員俱未於陳庚截肢
              前檢查陳庚身體，其驗斷書載明﹁右側﹃腹﹄腿部挫傷﹂，應有誤會
              。
        　２、台灣高等法院台南分院之刑事判決因陳庚之驗斷書載明「右側﹃腹﹄
              腿部挫傷」，因此推論「被害人係騎機車自後撞上大貨車左後車斗部
              位，人反彈回大貨車後方，機車則因仍有動力偏向往左前方衝去倒地
              ，應屬合理可能」，但陳庚臀部坐於機車座墊上，豈能撞及被告大貨
              車後車斗左側隔板上之鐵鉤，造成上開右臀部大範圍的撕裂傷、右大
              腿骨大動脈裂開？
          ３、被告大貨車後車斗左側隔板鐵鉤上之疑似血跡及碎肉，如屬陳庚所有
              ，欲造成陳庚右臀部大範圍的撕裂傷、右大腿骨大動脈裂開？陳庚必
              需先脫離機車座墊飛撞被告大貨車左側車斗鐵鉤處。但陳庚飛撞鐵鉤
              造成右臀部大範圍的撕裂傷、右大腿骨大動脈裂開後，未繼續往前飛
              撞落地，反向後反彈掉落三、三公尺遠地面，誠屬不可思議！況陳庚
              如曾飛撞鐵鉤造成上開右臀部和右腿部大範圍的撕裂傷同時大範圍的
              皮膚、肌肉失落，必於鐵鉤下方地面留下大量陳庚血跡及失落之皮膚
              、肌肉，但被告大貨車鐵鉤下並無血跡及皮膚、肌肉。
          ４、再從被告大貨車後車斗左側隔板鐵鉤部位沾有疑似血跡及碎肉之照片
              觀之，被告大貨車在後車斗橫隔板收起時裝設有反光標誌，被告當日
              如收起後車斗橫隔板，即無本件有無疏未注意顯示停車燈光或反光標
              誌之糾葛。當日被告系爭大貨車停於路邊之狀態，為大貨車後車斗橫
              隔板放下，架設鐵製車軌梯供割稻機下車，因此蓋住裝設有反光標誌
              之部位。放下之後車斗橫隔板上有鐵製車軌梯，陳庚不可能撞及後車
              斗橫隔板。後車斗左側隔板上之鐵鉤，係於後車斗橫隔板收起時固定
              橫隔板之用，面積狹小，開口向上，開口處為鈍狀，並非尖銳狀。陳
              庚如追撞被告大貨車後車斗左側隔板鐵鉤處，應不可能造成上開右臀
              部大範圍的撕裂傷、右大腿骨大動脈裂開。被告大貨車後車斗左側隔
              板上鐵鉤疑似血跡及碎肉，如來自於陳庚，亦有可能係真正肇事者，
              在別處發生車禍後，將陳庚載來被告大貨車後方三、三公尺地面，再
              將小塊碎肉放置於後車斗左側隔板鐵鉤處，故佈疑陣，以轉移被害人
              家屬矛頭。
        （五）是被告大貨車停放於系爭夜間有燈光設備之道路旁，應與被害人之受
              傷致死無關，本件原告之訴應無理由。退步言之，如　鈞院認被告大
              貨車停放於系爭夜間有燈光設備之道路旁，與被害人之受傷致死有相
              當因果關係，關於原告之本件請求，被告有下列答辯：
　        １、醫療費用部分：原告丙○○於九十年八月八日以書狀自承其支出之醫
              療費用為六萬七千零四十六元，並非九十年一月二十九日附帶民訴狀
              之七十萬五千零九十九元。
　        ２、扶養費用部分：
　　          被害人患有糖尿病多年，其是否有扶養雙親之能力，實有可疑。被害
              人縱有扶養雙親能力，原告九十年八月八日狀記載其有三子二女，被
              害人陳庚法定扶養義務應僅為其中五分之一。
　        ３、精神慰藉金部分：
　　          原告二人對於患糖尿病多年之被害人系爭死亡結果，各請求三百萬元
              之精神慰藉金，實屬偏高。
　        ４、與有過失部分：
　　          按「損害之發生或擴大，被害人與有過失者，法院得減輕賠償金額，
              或免除之」，民法第二百十七條第一項，定有明文。又「汽車行駛時
              ，駕駛人應注意車前狀況‧‧，並隨時採取必要之安全措施」，道路
              交通安全規則第九十四條第三項，亦有明文。系爭事故之發生如與被
              告將大貨車停放於系爭地點有相當因果關係，被害人陳庚至少有疏未
              注意車前狀況、隨時採取必要安全措施之重大過失，謹聲請　鈞院惠
              予審酌上情，減輕被告賠償金額。
    三、證據：提出奇美醫院出院病歷摘要影本一件為證，並聲請訊問證人謝信男、
              黃慶皇。
丙、本院依職權向奇美醫院函查原告因本件車禍在該院就診期間，其自行負擔之醫療
    費用總金額；向台南市稅捐稽徵處調取原告及被告之財產歸戶清單；向財政部台
　　灣省南區國稅局調取原告及被告八十八年度申報所得稅之所有單據影本；並依職
　　權調閱本院九十年度交訴字第一四號刑事歷審卷（含偵查卷）。
一、本件原告起訴主張：伊等為訴外人陳庚之父母，陳庚於八十九年十一月六日十八
    時許，駕駛車號ＺＷＶ─一九一號輕型機車，行經台南縣白河鎮○○里○○○○
    ○道路南下五點一公里，由於被告未開停車燈，或反光標識，就將其所有（已報
    廢、無號牌）之大貨車停放於上開地點，被害人發現被告違規停放路旁，一時無
    從閃避，撞及前開大貨車左後方車斗後，人車倒地，經送醫急救，延至同月二十
    二日七時許，因右側腹腿部挫傷合併截肢及繼發性感染菌血症合併敗血症休克死
    亡。按停放汽車於路邊時，遇晝晦、風沙、雨雪；或在夜間無燈光設備或照明不
    清之道路，均應顯示停車燈光或反光標識，而被告未依規定為之，致陳庚死亡，
    對於原告因而所受損害，自應負損害賠償責任。查被害人陳庚因本件車禍受有嚴
    重外傷等傷害，於台南奇美醫院診治期間，由原告丙○○支出醫療費用共為七十
    萬五千零九十九元；又被害人陳庚因本件車禍死亡，其殯葬費由原告丙○○支出
    ，共計十五萬九千二百元；再者，被害人陳庚係原告丙○○、丁○○之子，對於
    彼等均負有法定扶養義務，依渠等之平均餘命，並參酌八十九年度財政部綜合所
    得稅扶養年滿七十歲直系血親尊親屬之免稅額標準，依霍夫曼計算，並扣除百分
    之五中間利息後，原告丙○○、丁○○可得請求之金額分別為一百零二萬七千七
    百三十元、一百十六萬零六百七十八元；又原告二人為老年喪子，遽然喪子白髮
    送黑髮，精神上所受痛楚，實非筆墨所得形容，就此各請求三百萬元之精神慰撫
    金，故被告應賠償原告丙○○四百九十九萬二千零二十九元、原告丁○○四百十
    六萬零六百七十八元等語。
    被告則以：被告係受警方誤導，以為停車於路邊即應點亮停車燈，被告未點亮停
    車燈，故於鈞院刑事庭審理時坦承有過失，然道路交通安全規則第一百十二條第
    一項第十三款並非規定停車於路邊即應點亮停車燈。被告當日係於下午二時許停
    車於夜間有燈光設備之路邊，至日落但天色尚亮之十八時左右自田裏走出，就發
    現陳庚躺在被告大貨車左後方，被告隨即攔過路車輛，請其代叫救護車及報案，
    被告並無應顯示停車燈光或反光標誌之注意；且依系爭車禍現場情形觀之，並無
    實據可資認定本件車禍確實發生於夜間，且夜間無燈光設備或照明不清之時、地
    ；況依台南縣警察局白河分局玉豐里派出所巡佐謝信男之證詞可知，其既能明確
    看到被告大貨車車斗後面有拉兩條樓梯下來，當時現場光線顯尚未達照明不清程
    度，被告應無應顯示停車燈光或反光標誌之注意義務可言；復佐以卷附奇美醫院
    出院病歷摘要所載，被害人陳庚於八十九年十一月六日系爭車禍發生後，曾經送
    奇美醫院治療，告訴醫師車禍發生時間為﹁ｉｎ　ｔｈｅ　ｍｏｒｎｉｎｇ﹂（
    即上午），堪認導致陳庚受傷之車禍應發生於白天，而非發生於夜間或照明不清
    之時間；抑有進者，陳庚臀部坐於機車座墊上，豈能撞及被告大貨車後車斗左側
    隔板上之鐵鉤，造成上開右臀部大範圍的撕裂傷、右大腿骨大動脈裂開？又被告
    大貨車後車斗左側隔板鐵鉤上之疑似血跡及碎肉，倘係陳庚所有，欲造成陳庚右
    臀部大範圍的撕裂傷、右大腿骨大動脈裂開，其必須先脫離機車座墊飛撞被告大
    貨車左側車斗鐵鉤處。但陳庚飛撞鐵鉤造成右臀部大範圍的撕裂傷、右大腿骨大
    動脈裂開後，並未繼續往前飛撞落地，反向後反彈掉落三、三公尺遠地面，凡此
    均與常情有違，是被告大貨車停放於系爭夜間有燈光設備之道路旁，應與被害人
    之受傷致死無涉。退步言之，縱原告之請求為有理由，其請求之損害賠償項目其
    中醫療費用部分，原告丙○○支出之醫療費用僅為六萬七千零四十六元，另被害
    人患有糖尿病多年，其是否有扶養雙親之能力，實有可疑，且被害人縱有扶養雙
    親能力，被害人陳庚法定扶養義務應僅為其中五分之一；再者，原告二人對於患
    糖尿病多年之被害人系爭死亡結果，各請求三百萬元之精神慰藉金，亦屬過高。
    此外，被害人陳庚就本件車禍之發生至少有疏未注意車前狀況、隨時採取必要安
    全措施等重大過失，應依法減輕被告之損害賠償責任等語，資為抗辯。
二、原告主張：渠等之子陳庚於八十九年十一月六日十八時許，駕駛車號ＺＷＶ─一
    九一號輕型機車，行經台南縣白河鎮○○里○○○○○道路南下五點一公里，由
    於被告未開停車燈，或反光標識，就將其所有（已報廢、無號牌）之大貨車停放
    於上開地點，被害人發現被告違規停放路旁，一時無從閃避，撞及前開大貨車左
    後方車斗後，人車倒地，經送醫急救，延至同月二十二日七時許，因右側腹腿部
    挫傷合併截肢及繼發性感染菌血症合併敗血症休克死亡之事實，業據其提出奇美
    醫院診斷證明書影本一件為證，並有道路交通事故調查報告表一紙、現場照片六
    幀、奇美醫院診斷證明書一紙附於上開刑事案卷足憑，然被告否認本件車禍係因
    被告未開停車燈，或反光標識，將其駕駛之大貨車停放於上開地點，致被害人陳
    庚一時無從閃避，撞及前開大貨車左後方車斗後，人車倒地，送醫急救終告不治
    死亡，並以右揭情詞置辯，是本件首應審酌者在於本件車禍發生是否係因被告未
    開停車燈，或反光標識，將其駕駛之大貨車停放於上開地點，致被害人陳庚一時
    閃避不及，撞及該大貨車左後方車斗後所致？亦即被告就本件車禍之發生是否負
    有過失責任？
三、經查：
  （一）依卷證資料，雖無任何人有親眼目睹訴外人陳庚騎機車撞上被告大貨車之情
        形，且依被告及原告丙○○歷次供述，亦均僅就車禍發生後現場情況，加以
        描述。然查：被告將大貨車停在肇事地點，車後放有二塊長梯子供割稻機上
        下，並未收起等情，為其所是認，且依刑事案卷附道路交通事故調查報告表
        及現場照片五張暨被告於刑事上訴三審時提出照片一張觀之（見台灣台南地
        方法院檢察署八十九年度相字第一五九六號相驗卷第十二至十五頁及最高法
        院九十二年度台上字第六五一六號刑事上訴卷第四二頁），陳庚係受傷倒在
        大貨車後方，機車則倒在對向車道路邊，並有自大貨車方向，滑行至對向車
        道刮地痕出現，依力學原理判斷，陳庚應係騎機車，自被告大貨車左後方所
        斜放未收起左側長梯，順著左側長梯騎上大貨車，而身體飛起撞上被告大貨
        車左後方車斗隔板，致反彈回大貨車後方三公尺處，機車則因仍有動力，跌
        落後偏向繼續往左前方衝去倒地，應屬合理。再依現場處理警員黃慶皇，於
　　　　被告業務過失致死刑事案件台灣高等法院台南分院刑事更一審審理程序到庭
　　　　證稱：「我到現場時，被害人已被送至醫院，當時是晚上，現場在被告大貨
　　　　車左後方有掛一塊肉，大貨車停放處無路燈，離大貨車原停放處五公尺處有
　　　　路燈，但被樹木擋住；調查報告表內所繪現場圖，血跡位置所以會離大貨車
　　　　有八公尺，係因我去現場時，大貨車已遭被告往前移動五公尺，我是依據現
　　　　場的人向我說的，因當時被告要將大貨車開走，然被現場的人阻擋，現場的
　　　　人對被告說，你的大貨車有撞到人，你不可以走，所以事實上，大貨車原停
　　　　放位置，沒有離血跡八公尺遠；原來被告大貨車停放處，即在調查報告表內
　　　　現場圖玉豐高幹三十八號電線桿位置，而我現場圖所以沒有配合繪製註記，
　　　　係我當時疏忽」等語（見該院九十二年度交上更(一)字第五五四號刑事卷第廿
　　　　六至廿八頁）。由此可知，本件卷附調查報告表內所繪現場圖，其中血跡位
　　　　置，雖距大貨車停放處有八公尺遠，然此係被告大貨車，在肇事後，於處理
　　　　警員黃慶皇到場前，已將大貨車從原停放處往前移五公尺所致，亦即原大貨
　　　　車停放位置距離現場圖內血跡位置，應僅有三公尺遠，而非八公尺甚明。
  （二）準此以觀，本件被害人陳庚在撞上被告停放之大貨車後，其人反彈落於該大
        貨車後方，應僅有三公尺遠，此依力學原理觀之，要屬合乎經驗法則。而由
        現場處理警員黃慶皇所為上開證詞以觀，更可合理解釋刑事卷內調查報告內
        現場圖血跡位置，何以距離被告大貨車有八公尺遠。復佐以前揭刑事相驗卷
        附現場照片明白顯示，被告大貨車左後車斗部位，沾有血跡及碎肉（見刑事
        相驗卷第十二頁下方照片上緣手指頭指向之車斗隔板鐵鉤上，仔細端視有塊
        肉掛於鉤上），即被告在刑事更審前二審審理程序時亦供承，大貨車左後車
        斗處確實留有血跡（詳台灣高等法院台南分院九十年度交上訴字第七○三號
        刑事卷第十八頁），凡此足見本件車禍發生原因，應係被害人騎機車，自被
        告大貨車左後車斗後方，所置放二道原供割稻機上下大貨車長梯之左側梯，
        騎上大貨車，而撞上大貨左後方車斗隔板，致被害人反彈，倒於大貨車後方
        三公尺處地面，而受傷不治死亡。此適足以說明何以大貨車高度一百四十二
        公分，而被害人坐在機車高度僅七十公分，卻能發生被害人機車撞上被告大
        貨車，並致被害人身體肉塊，掛於被告大貨車左側隔板鐵鉤上之緣由。是被
        告僅以本件無人目睹車禍發生經過，而否認有肇事之事實存在，自非可取。
 （三） 次查，刑事相驗卷附道路交通事故調查報告表，雖記載現場光線為「３」，
        對照該表各欄項目明細內容（見該相驗卷第十五頁），固足認本件案發時現
        場光線，係屬夜間有照明設備。然考諸當時警理處員，於當日下午六時許，
        所拍攝五張現場照片，顯示現場除肇事車輛及警車燈光外，一片漆黑，無任
        何路燈照明，是縱使認該肇事路段，有照明設備，亦因未開燈而無任何燈光
        ，核與無燈光設備無異，是該卷附道路交通事故調查報告表，有關現場光線
        記載，要與案發當時現場實際情形不符，自難據該調查報告表記載，而逕認
        現場於肇事當時有燈光照明，被告辯稱有燈光照明云云，顯非有據。至被害
        人駕駛機車於案發當日下午六時許，究竟天色如何？經查肇事當日，為八十
        九年十一月六日，依中央氣象局八十九年台灣各地日出日沒時刻表顯示，八
        十九年十一月六日，當天日沒時間為下午五時十八分，有中央氣象局八十九
        年台灣各地日出日沒時時刻表在卷可憑（見台灣高等法院臺南分院交上更(一)
        字第五五四號刑事卷第一二八至一二九頁）。且佐以證人即現場處理員警黃
        慶皇於本院審理時亦到庭證稱：「我應該是六點以後才出勤的，到達現場以
        後我們拍攝附於相驗卷內之照片應是在六點以後六點半以前拍攝，當時之路
        燈與肇事地點距離大約是五十公尺左右，路燈是亮的，但兩旁有大樹，燈光
        被樹木遮住，我們到達現場時，梯子已經收上去，且車子準備開走，另外因
        為路燈距離現場較遠，其照射的角度照在事故現場會被樹木擋住，我到達現
        場時，要看到肇事車輛必須要有照明設備不然看不到車子」等詞明確（見本
        院九十一年三月十五日準備程序筆錄），由此益徵本件被告停放之大貨車，
        於八十九年十一月六日下午六時許肇事時，天色已暗，其大貨車於日沒後，
        猶停於路旁，自須有照明設備或反光標誌，始能避往來人車發生撞上大貨車
        ，尤以本件被告原停放大貨車又遭樹木擋住，更無法讓人看清路旁前方，有
        被告停放大貨車，是被告大貨車於肇事當時，確實未有照明設備或反光標誌
        設置，始發生本件車禍，亦堪認定。
  （四）再按停於路邊之車輛，遇晝晦、風、雨雪、霧靄時，或在夜間無燈光設備或
        照明不清之道路，均應顯示停車燈光或反光標識，此觀之道路交通安全規則
        第一百十二條第一項第十三款規定，即臻明瞭。被告於白天將大貨車，停在
        道路旁，迄日落夜間無燈光照明時，自應遵行該交通安全規則，顯示停車燈
        光或反光標識，以防發生危險，且依當時情況，無不能注意情事，乃被告疏
        於注意，而未顯示停車燈光，或反光標識，致肇本件車禍，其有過失，至為
        明灼。且查，被告因本件車禍肇事，經本院九十年度交訴字第一四號及台灣
        高等法院台南分院九十二年度交上更(一)字第五五四號刑事審理結果以前揭理
        由認定被告業務過失致死犯行，事證明確，而判處有期徒刑八月確定在案，
        此經本院調閱上開刑事卷查明屬實，是被告前揭所辯伊並無過失云云，自非
        可採。
 （五） 又被害人確因本件車禍，致右側腹腿部挫傷合併截肢，及繼發性感染菌血症
        ，合併敗血性，而休克死亡，業經檢察官督同檢驗員相驗屍體屬實，填有驗
        斷書、相驗屍體證明書及勘驗筆錄存於相驗卷可佐。是本件被告過失行為，
        與被害人死亡結果間，顯具相當因果關係。至本院刑事卷所附奇美醫院被害
        人病歷表，雖記載被害人主述，車禍發生於八十九年十一月六日上午，然其
        時被害人已嚴重受傷，能否清楚表示，已有疑問。況依被告供述，其大貨車
        停係於八十九年十一月六日下午停於肇事現場，而處理警員黃慶皇於本院亦
        證稱，伊係於八十九年十一月六日晚上六時以後方抵達肇事現場等語（見本
        院九十一年三月十五日準備程序筆錄），俱徵本件車禍發生時間，並非八十
        九年十一月六日上午，是前揭奇美醫院被害人病歷表記載，與實情不符，自
        難採為被告有利之認定，併此說明。
 （六）綜上所述，被告於白天將大貨車，停在道路旁，迄日落夜間無燈光照明時，
       未依規定，顯示停車燈光或反光標識，致肇本件車禍，顯具有過失。雖被告
       未注意車前狀況，致閃避不及，撞及前開大貨車左後方車斗，亦與有過失，
       仍不能因原告之過失，而解免其過失責任。又被告前開過失行為，與原告受
       有之死亡結果間，具有相當因果關係，被告自應負侵權行為損害賠償責任，
       是以原告依民法第一百八十四條規定，請求被告給付因侵權行為所致之損害
       賠償，於法洵無不合，自應准許。
四、按因故意或過失，不法侵害他人之權利者，負損害賠償責任；又因故意或過失，
    不法侵害他人之權利者，負損害賠償責任。不法侵害他人之身體健康者，對於被
    害人因此喪失或減少勞動能力，或增加生活上之需要時，應負損害賠償責任；又
    不法侵害他人之身體、健康、名譽或自由者，被害人雖非財產上之損害，亦得請
    求賠償相當之金額，民法第一百八十四條第一項前段、第一百九十三條第一項、
    第一百九十五條第一項前段分別定有明文。本件被告不法侵害原告之身體，既經
    認定如前，對於原告因而所受之損害，自應負賠償責任。茲就原告所得請求被告
    賠償之各項損害及金額是否允當，一一分述如左：
    （一）醫療費用部分：按不法侵害他人致死者，對於支出醫療費用之人，亦應負
          損害賠償責任，民法第一百九十二條前段定有明文。查本件原告主張被害
          人陳庚因本件車禍經送往台南奇美醫院等診治，直到八十九年十一月二十
          二日死亡，其間醫療費用均由其支出，共為七十萬五千零九十九元，固據
          其提出醫療費用收據一紙為憑，然經本院依職權向奇美醫院函查被害人陳
          庚於該院就診期間自行負擔之醫療費用金額，據該院函覆稱：陳庚於八十
          九年十一月六日入院，八十九年十一月二十二日出院，健保申報總額六十
          七萬零五百五十八元，自行負擔之醫療費用為三萬八千零十六元等情，此
          有該院九十三年九月七日（九三）奇醫字第四七一三號函存卷可按，足徵
          原告丙○○自行負擔支出之醫療費用總金額為三萬八千零十六元，是其請
          求被告賠償醫療費用之支出三萬八千零十六元，即屬有據。逾此範圍之請
          求，則非正當，不應准許。
    （二）喪葬費十五萬九千二百元部分：按民事損害賠償事件之殯葬費，係指收殮
          及埋葬之必要費用而言，其賠償範圍固應以實際支出之費用為準，惟仍應
          斟酌被害人當地之習俗、被害人之身份、地位及生前經濟狀況而酌定。原
          告丙○○主張支出殯葬費十五萬九千二百元，業據其提出葬儀社收據一紙
          為證，並為被告所不爭執，固足認原告丙○○確有支出該等費用，惟經核
　　　　　其提出之上開收據所列各項費用，其中有關魂厝（樓）一萬五千元、庫錢
　　　　　二萬六千元、牽亡歌八千元，並非屬殯葬之必要費用，應予以剔除外，其
　　　　　餘十一萬零二百元，核屬必要殯葬費用，是原告丙○○請求喪葬費十一萬
　　　　　零二百元，應予准許。逾此範圍之請求，則屬無據，不應准許。
    （三）扶養費部分：
       １、按不法侵害他人致死者，被害人對於第三人負有法定扶養義務者，加害
           人對於第三人應負損害賠償責任，民法第一百九十二條第二項定有明文
           。查被害人陳庚為原告丙○○、丁○○之子，原告目前均無工作，此為
           被告所不爭執，雖原告丙○○名下有田賦及房屋等若干財產，惟此尚難
           證明原告丙○○、丁○○終生可靠此財產維持生活，故應認原告二人仍
           有不能維持生活而須受扶養之情。又原告主張按八十九年度個人綜合所
           得稅納稅義務扶養義務人扶養年滿七十歲親屬寬減額十一萬一千元為計
           算依據請求扶養費用，尚屬合理。則原告丙○○、丁○○所得請求扶養
           費之金額，計算如左：
         (1)原告丙○○部分：
           原告丙○○係十五年一月十六日出生，有戶籍謄本一紙在卷可按，其於
           本件侵權行為發生時為七十四歲，依內政部統計處之八十九年臺灣地區
           簡易生命表，七十四歲男性之平均餘命為九點六五年，以原告每年請求
           之十一萬一千元計算，扣除期前利息，依霍夫曼計算法計算，原告陳賢
           能所得一次請求之扶養費共計八十九萬二千零九十八元【計算式１１１
           ０００×７．５８８６２＋１１１０００＊０．６５＊（８．２１８２
           ８－７．５８８６２）＝８９２０９８，元以下四捨五入】。又按夫妻
           互負扶養義務，其扶養義務之順序與直系血親卑親屬同，而此項扶養義
           務不得因扶養義務人不能維持自己生活而免除；且直系血親相互間，互
           負扶養之義務，此觀之民法第一千一百十六條之一前段、第一千一百十
           八條但書及第一千一百十四條第一款等規定即臻明瞭。查原告丙○○之
           扶養義務人尚有配偶原告丁○○、其長子乙○○、三子陳木川、長女陳
           玉霞、次女陳玉鑾，此有原告提出之繼承系統表及戶籍謄本存卷可考，
           彼等均應與被害人陳庚平均分擔，被告應賠償之扶養費用僅為六分之一
           ，故原告丙○○得請求之扶養費用為十四萬八千六百八十三元（計算式
           ：８９２０９８÷６＝１４８６８３，元以下四捨五入）；逾此之請求
           不應准許。
         (2)原告丁○○部分：
           原告丁○○係十五年十一月四日出生，亦有戶籍謄本一份在卷可佐，其
           於本件侵權行為發生時為七十四歲，依內政部統計處之八十九年臺灣地
           區簡易生命表，七十四歲女性之平均餘命為十點八年，以原告每年請求
           之十一萬一千元計算，扣除期前利息，依霍夫曼計算法計算，原告陳鄭
           愛所得一次請求之扶養費共計九十七萬八千零九十元【計算式１１１０
           ００×８．２７８２８＋１１１０００＊０．８＊（８．９４４９４－
           ８．２７８２８）＝９７８０９０，元以下四捨五入】。且參酌前述，
           原告丁○○之扶養義務人尚有配偶原告丙○○、其長子乙○○、三子陳
           木川、長女陳玉霞、次女陳玉鑾，應與被害人陳庚平均分擔，被告應賠
           償之扶養費用僅為六分之一，故原告丁○○得請求之扶養費用為十六萬
           三千零十五元（９７８０９０÷６＝１６３０１５，元以下四捨五入）
           ；逾此之請求不應准許。
     （四）精神慰撫金部分：原告主張其等老年喪子，精神所受痛楚，非筆墨所能
           形容，請求精神慰撫金各三百萬元等語。本院參酌陳庚於本件事故發生
           時正值壯年，丙○○、丁○○為訴外人陳庚之父母，均已年逾七旬，突
           遭此喪子之痛，飽受白髮人送黑髮人之苦楚，精神上所受痛苦，自不待
           言，並參以原告丙○○及被告甲○○均有多筆房地產，資力尚可，此有
           台南市稅捐稽徵處九十年九月十日九十南市稅密財字第九０七０一二二
           四號函在卷可憑（見本院卷第八四至八六頁），暨兩造之教育程度、社
           會地位、及加害程度等一切情狀，本院認原告請求慰撫金各三百萬元，
           尚嫌過高，應以各八十萬元，方稱公允，逾此部分之數額，不予准許。
五、再按損害之發生或擴大，被害人與有過失者，法院得減輕賠償金額或免除之，民
    法第二百十七條第一項定有明文；且民法第一百九十二條第一項及第一百九十四
    條之權利，雖係權利人固有之權利，但其權利既係基於侵權行為整個要件而發生
    ，則此權利人縱係間接被害人，亦不能不負擔直接被害人之過失責任（最高法院
    七十二年度台上字第四四六號判決意旨參照）。承前所述，本件被害人騎機車，
    疏未注意車前狀況，致閃避不及，撞及前開大貨車左後方車斗，且觀諸本件係被
    害人騎機車，自被告大貨車左後車斗後方，所置放二道原供割稻機上下大貨車長
    梯之左側梯，騎上大貨車，而撞上大貨左後方車斗隔板，致被害人反彈，倒於大
    貨車後方，依其肇事經過可知，被害人於當時騎車之車速甚快。準此，被害人陳
    庚對損害之發生或擴大既與有過失，其繼承人即原告自應負擔其與有過失責任，
    而依民法第二百十七條規定減輕賠償金額，，本院爰斟酌肇事原因力之強弱及兩
    造之過失程度，認為兩造應負擔之過失責任均為百分之五十。依上計算，原告丙
    ○○得請求之賠償計醫療費用三萬八千零十六元、喪葬費十一萬零二百元、扶養
    費十四萬八千六百八十三元及精神慰撫金八十萬元，合計一百零九萬六千八百九
    十九元，並參酌被告應負擔之過失責任百分之五十之比例，共計為五十四萬八千
    四百五十元（0000000＊０．５＝５４８４５０，元以下四捨五入）；原
    告丁○○得請求之賠償計扶養費十六萬三千零十五元及精神慰撫金八十萬元，合
    計為九十六萬三千零十五元，並參酌被告應負擔之過失責任百分之五十之比例，
    共計為四十八萬一千五百零八元（９６３０１５＊０．５＝４８１５０８，元以
    下四捨五入）。
六、從而，原告本於侵權行為之損害賠償請求權，請求被告賠償原告丙○○五十四萬
    八千四百五十元、丁○○四十八萬一千五百零八元，及均自起訴狀繕本送達被告
    之翌日即九十年二月七日起至清償日止，按週年利率百分之五計算之遲延利息，
    洵屬正當，應予准許。逾此部分之請求，為無理由，應予駁回。
七、兩造分別陳明願供擔保，聲請宣告假執行及免為假執行，經核原告勝訴部分，合
    於法律規定，爰分別酌定相當擔保金額，併予宣告之；其餘假執行之聲請，因訴
    之駁回而失所附麗，不予准許。
八、據上論結，本件原告之訴為一部有理由，一部無理由，依民事訴訟法第七十九條
　　、第八十五條第一項前段、第三百九十條第二項、第三百九十二條第二項、第三
　　項，判決如主文。
中　　　華　　　民　　　國　　九十三  年　  九　    月　　二十四  　　日
                              臺灣臺南地方法院民事第二庭
~B審判長法　　　官　蔡美美
~B　　　法　　　官　黃欣怡
~B      法　　　官　李銘洲
右為正本係照原本作成。
如對本判決上訴，須於判決送達後二十日內向本院提出上訴狀。
中　　　華　　　民　　　國　　九十三  年　  十　    月　　　一　  　　日
~B　　　法院書記官　李榮杰
